【裁判字號】    98,訴,1591
【裁判日期】    981016
【裁判案由】    違反毒品危害防制條例
【裁判全文】
臺灣彰化地方法院刑事判決              98年度訴字第1591號
公  訴  人  臺灣彰化地方法院檢察署檢察官
被      告  甲○○
上列被告因違反毒品危害防制條例案件，經檢察官提起公訴（98
年度毒偵字第1767號），本院依簡式審判程序判決如下：
    主  文
甲○○施用第一級毒品，累犯，處有期徒刑柒月。
    犯罪事實及理由
壹、程序事項：
    本件經被告於準備程序期日為有罪之陳述，經受命法官告知
    簡式審判程序之旨，並聽取當事人之意見後，本院認無不得
    或不宜改依簡式審判程序進行之處，爰依刑事訴訟法第273
    條之1 第1 項，裁定由受命法官獨任進行簡式審判程序，則
    依據刑事訴訟法第273 條之2 、同法第159 條第2 項之規定
    ，不適用傳聞法則有關限制證據能力之相關規定；並得依同
    法第310 條之2 之準用同法第454 條之規定製作略式判決書
    ，依法僅需記載犯罪事實、證據名稱及應適用之法條，並得
    以簡略方式為之，合先敘明。
貳、實體事項：
一、構成犯罪事實：
    甲○○前於民國96年間因施用第二級毒品，經本院以96年度
    易字第1314號判處減為有期徒刑3 月，97年3 月11日入監，
    97年6 月10日縮刑期滿甫執行完畢。其於87年間因違反麻醉
    藥品管理條例案件，經本院於89年10月30日以87年度易字第
    738 號因毒品危害防制條例施行而判處免刑確定，該施用毒
    品行為經法院裁定於87年5 月26日入勒戒處所施以觀察勒戒
    ，因有繼續施用傾向，再裁定於87年6 月19日施以強制戒治
    ，87年8 月24日撤銷該裁定而釋放，88年1 月18日再裁定令
    入戒治處所施以強制戒治，88年4 月21日停止其處分出所，
    89年2 月18日撤銷其停止戒治處分，而於89年2 月18日再次
    入戒治處所施以強制戒治，89年8 月27日執行完畢釋放出所
    ；又於該強制戒治釋放後5 年內之93年間，因施用毒品案件
    ，經本院於93年6 月21日以93年度彰簡字第392 號判處施用
    第二級毒品有期徒刑4 月、持有第一級毒品有期徒刑3 月，
    應執行有期徒刑5 月確定（該徒刑於94年4 月23日執行完畢
    ）。猶不知悔改，除了上揭本院以96年度易字第1314號判處
    減為有期徒刑3 月之施用第二級毒品外，復基於施用第一級
    毒品海洛因之犯意，於98年4 月27日下午2 時許，在其位於
    彰化縣鹿港鎮頭南里頭莊巷138 號住處內，以將海洛因放入
    注射針筒，再摻水注射之方式，施用第一級毒品海洛因1 次
    ，嗣於同年月29日為警採尿送驗，結果呈可待因及嗎啡陽性
    反應，因而查獲上情。
二、認定犯罪事實所憑之證據名稱：
  (一)彰化縣警察局鹿港分局委託檢驗尿液代號與真實姓名對照認
    證單（98年4 月29日採尿，檢體編號：JＺ00000000000 號）
    及臺灣彰化地方法院檢察署檢察官強制到場強制採驗尿液許
    可書：足知送驗尿液為被告甲○○所親自排放。
  (二)詮昕科技股份有限公司98年5 月11日濫用藥物尿液檢驗報告
    （原樣編號：JＺ00000000000 號）：檢出有可待因及嗎啡陽
    性反應。
  (三)臺灣高等法院被告前案紀錄表、刑案資料查註紀錄表、全國
    施用毒品案件紀錄表、受觀察勒戒人毒品及前科紀錄簡列表
    、矯正簡表。
  (五)被告甲○○於警詢、偵訊、本院準備程序時之自白。
  (六)不再送觀察勒戒之理由：
    按海洛因為毒品危害防制條例第2 條第2 項第1 款所稱之第
    一級毒品，不得施用、持有。次按毒品危害防制條例於92年
    7 月9 日修正公布，自93年1 月9 日施行，其中第20條、第
    23條將施用毒品之刑事處遇程序，區分為「初犯」及「5 年
    內再犯」、「5 年後再犯」。依其立法理由之說明：「初犯
    」，經觀察、勒戒或強制戒治後，應為不起訴處分或不付審
    理之裁定；經觀察、勒戒或強制戒治執行完畢釋放後，「5
    年內再犯」者，因其再犯率甚高，原實施之觀察、勒戒及強
    制戒治既已無法收其實效，爰依法追訴或裁定交付審理。至
    於經觀察、勒戒或強制戒治執行完畢釋放後，「5 年後再犯
    」者，前所實施之觀察、勒戒或強制戒治已足以遮斷其施用
    毒品之毒癮，為期自新及協助其斷除毒癮，仍適用「初犯」
    規定，先經觀察、勒戒或強制戒治之程序。從而依修正後之
    規定，僅限於「初犯」及「5 年後再犯」二種情形，始應先
    經觀察、勒戒或強制戒治程序。倘被告於5 年內已再犯，經
    依法追訴處罰，縱其第三次（或第三次以上）再度施用毒品
    之時間，在初犯經觀察、勒戒或強制戒治執行完畢釋放5 年
    以後，已不合於「5 年後再犯」之規定，且因已於「5 年內
    再犯」，顯見其再犯率甚高，原實施觀察、勒戒或強制戒治
    ，已無法收其實效，即應依該條例第10條處罰。至於第三次
    （或第三次以上）施用毒品之時間，是否宜有期間限制？以
    多久為適宜？則分屬刑事政策、專門醫學之範圍，非審判機
    關所能決定，有待循立法途徑解決（最高法院98年度臺非字
    第252 號、97年度臺非字第540 號、95年度臺非字第59、65
    號判決，及最高法院97年9 月9 日97年度第5 次刑事庭會議
    決議參照）。本件被告於87年間因違反麻醉藥品管理條例案
    件，經本院於89年10月30日以87年度易字第738 號因毒品危
    害防制條例施行而判處免刑確定，該施用毒品行為經法院裁
    定於87年5 月26日入勒戒處所施以觀察勒戒，因有繼續施用
    傾向，再裁定於87年6 月19日施以強制戒治，87年8 月24日
    撤銷該裁定而釋放，88年1 月18日再裁定令入戒治處所施以
    強制戒治，88年4 月21日停止其處分出所，89年2 月18日撤
    銷其停止戒治處分，而於89年2 月18日再次入戒治處所施以
    強制戒治，89年8 月27日執行完畢釋放出所；又於該強制戒
    治釋放後5 年內之93年間，因施用毒品案件，經本院於93年
    6 月21日以93年度彰簡字第392 號判處施用第二級毒品有期
    徒刑4 月、持有第一級毒品有期徒刑3 月，應執行有期徒刑
    5 月確定（該徒刑於94年4 月23日執行完畢），有卷附臺灣
    高等法院被告前案紀錄表可查，揆諸前開最高法院判決及決
    議，因被告於87至89年間之第一次觀察勒戒、強制戒治後之
    5 年內，業有施用毒品之行為，則本次被告於98年4 月27日
    再次施用毒品之犯行，即與5 年後再犯之情形有別，自應逕
    行起訴。
三、論罪科刑之理由：
  (一)按海洛因為毒品危害防制條例第2 條第2 項第1 款所定之第
    一級毒品，不得非法持有、施用。核被告甲○○所為，係犯
    毒品危害防制條例第10條第1 項之施用第一級毒品罪。
  (二)被告施用毒品而持有海洛因之行為，為施用之高度行為所吸
    收，不另論罪。
  (三)查被告前於96年間因施用第二級毒品，經本院以96年度易字
    第1314號判處減為有期徒刑3 月，97年3 月11日入監，97年
    6 月10日縮刑期滿甫執行完畢，有臺灣高等法院被告前案紀
    錄表1 件在卷可參，其於5 年內故意再犯本件有期徒刑以上
    之罪，為累犯，應依刑法第47條第1 項之規定，加重其刑。
  (四)爰審酌被告為國小畢業，智識程度不高，有水泥工專長，僅
    因好奇而施用毒品，有時喝酒就想施用毒品，及前有多次毒
    品前科，再犯本件施用毒品之罪，亟待矯治，其施用毒品係
    屬自戕行為並未損害他人，暨其於犯罪後已深知悔悟並坦承
    犯行，同時考量施用毒品之戒癮性不高，極易一再施用，及
    檢察官求處有期徒刑7 月等一切情狀，量處如主文所示之刑
    示懲。
四、應適用之法律：
  (一)刑事訴訟法第273 條之1 第1 項、第299 條第1 項前段、第
    310 條之2 、第454 條第1 項。
  (二)毒品危害防制條例第10條第1 項，刑法第11條前段、第47條
    第1 項。
本案經檢察官葉建成到庭執行職務。
中    華    民    國    98    年    10    月    16    日
                  刑事第五庭    法  官  李淑惠
以上正本證明與原本無異。
如不服本判決應於收受判決後10日內向本院提出上訴書狀，並
應敘述具體理由。其未敘述上訴理由者，應於上訴期間屆滿後
20日內向本院補提理由書(均須按他造當事人之人數附繕本)
「切勿逕送上級法院」。
中    華    民    國    98    年    10    月    16    日
                                書記官  張清秀
附錄論罪科刑法條全文
毒品危害防制條例第10條
施用第一級毒品者，處 6 月以上 5 年以下有期徒刑。
施用第二級毒品者，處 3 年以下有期徒刑。


司法院資訊處製作；財團法人民間司法改革基金會備份。
